【裁判字號】    98,易,1166
【裁判日期】    981208
【裁判案由】    竊盜
【裁判全文】
臺灣高雄地方法院刑事判決              98年度易字第1166號
公  訴  人  臺灣高雄地方法院檢察署檢察官
被      告  丙○○
                    （現另案於高雄女子監獄執行中）
上列被告因竊盜案件，經檢察官提起公訴（98年度偵字第9233號
），本院判決如下：
    主  文
丙○○無罪。
    理  由
一、公訴意旨略以：被告丙○○意圖為自己不法之所有，於民國
    97年5 月12日11時許，在高雄縣仁武鄉竹門巷85-6號前，以
    不詳方式竊取登記為蔡哲謀所有，而由丁○○使用之車牌號
    碼RF-9398 號自用小客車，供己使用。嗣警於98年5 月15日
    18時40分許，在高雄縣仁武鄉○○路與華興街口，發現前揭
    自用小客車，經高雄縣政府警察局鑑識小組，採集車內指紋
    比對，發現係丙○○所遺留之指紋，始獲知上情。因認被告
    丙○○涉犯刑法第320 條第1 項之竊盜罪。
二、證據能力部分：
  (一)被告以外之人於檢察事務官、司法警察官或司法警察調查中
    所為之陳述，與審判中不符時，其先前之陳述具有較可信之
    特別情況，且為證明犯罪事實存否所必要者，得為證據，刑
    事訴訟法第159 條之2 定有明文。查：證人甲○○於本院審
    理中之證詞，與其於警詢中之陳述相異，本院審酌甲○○於
    警詢之陳述，並無證據足認遭到強暴、脅迫、詐欺或其他不
    正方法之對待，致影響其陳述之任意性，且其於警詢之陳述
    較接近案發時點，記憶應較為清晰，復因當時尚未面對被告
    之質疑，心理壓力較小，應認具有較可信之特別情況，且為
    證明犯罪事實存否所必要，依上揭規定，其等於警詢中之證
    言具有證據能力，至該陳述是否可採，要屬證明力之問題，
    與證據能力之判斷無涉。
  (二)本判決所引用之其餘證據資料（詳後引證據），其中傳聞證
    據部分，縱無刑事訴訟法第159 條之1 至第159 條之4 或其
    他規定之傳聞證據例外情形，亦因被告、檢察官或同意可作
    為證據使用（A3卷第31頁，A4卷第42頁反面），或未聲明異
    議，依刑事訴訟法第159 條之5 第1 項、第2 項之規定，本
    院審酌該證據作成並無違法或不當之情況，認為適當作為證
    據，應得為證據。至本判決未引用之證據，既未經援引為認
    定犯罪事實有無之基礎，爰不逐一論述該等證據之證據能力
    ，附此敘明。
三、按犯罪事實應依證據認定之，無證據不得認定犯罪事實；又
    不能證明被告犯罪者，應諭知無罪之判決，刑事訴訟法第15
    4 條第2 項、第301 條第1 項分別定有明文。又刑事訴訟法
    上所謂認定犯罪事實之證據，係指足以認定被告確有犯罪行
    為之積極證據而言，該項證據自須適合於被告犯罪事實之認
    定，始得採為斷罪資料。如未能發現相當證據，或證據不足
    以證明，自不能以推測或擬制之方法，以為裁判之基礎。又
    刑事訴訟上證明之資料，無論其為直接或間接證據，均須達
    於通常一般之人均不致有所懷疑，而得確信其為真實之程度
    ，始得據為有罪之認定，若其關於被告是否犯罪之證明未能
    達此程度，而有合理性懷疑之存在，致使無從形成有罪之確
    信，根據「罪證有疑，利於被告」之證據法則，即不得遽為
    不利被告之認定（最高法院29年度上字第3105號、40年臺上
    字第86號、76年臺上字第4986號判例參照）。
四、本件公訴人認被告涉犯刑法第320 條第1 項之竊盜罪，係以
    丁○○於警詢之證述、贓物認領保管單、扣押筆錄、高雄縣
    政府警察局車輛協尋電腦輸入單、內政部警政署刑事警察局
    97年8 月18日刑紋字第0970111204號鑑驗書等為其論罪依據
    。訊據被告堅詞否認有何竊盜犯行，並辯稱：當初是甲○○
    駕駛上開自用小客車來載我，他說要載我去逛逛，去找他朋
    友「棋仔」，因為甲○○和我一起出去時都騎摩托車，我特
    別問他車子是誰的，他說是跟鄰居借的，當時我坐在副駕駛
    座幫甲○○調整車內後視鏡，我碰過上開自用小客車門把、
    播放音樂之處、副駕駛座前面的置物櫃、後視鏡等語。
五、經查：
  (一)證人甲○○於本院審理時結證稱：本案自用小客車是我在我
    住的竹後村偷的，我有開該車載過被告，我跟被告說該車是
    跟鄰居借的，我忘了是否有要被告幫忙調整車內後視鏡，後
    來我不開了，就把車停在水管路或是竹東路那邊。我於98年
    3 月10日警詢筆錄陳述本案自用小客車不是我偷的，因為當
    時警察沒有拿該自用小客車照片給我看，我不知道是哪台車
    子，我是事後回想才想起這台車，我不知道我在竹後村竊盜
    有幾次，警察製作筆錄時雖然有跟我說是97年5 月12日在高
    雄縣仁武鄉竹後村竹門巷85-6號失竊車牌號碼RF-9398 的車
    子，但我是回想該車不是在那地方失竊，我吸食毒品，很多
    事情都想不起來（A4卷第35頁反面至第42頁）等語，核與高
    雄縣政府警察局車輛尋獲電腦輸入單（A1卷第15頁）所記載
    本案自用小客車係於高雄縣仁武鄉竹後村失竊，為警於高雄
    縣仁武鄉○○路與華興街口尋獲乙情大致相符。
  (二)證人甲○○與被告曾有糾紛乙節，業具被告、甲○○陳述在
    卷（A1卷第6 頁，A4卷第38頁反面，A4卷第44頁反面），衡
    諸經驗法則，甲○○實無必要故為迴護被告之虛偽證述，而
    陷己於偽證罪處罰之風險，且被告於98年3 月18日入監所迄
    今；甲○○於97年7 月9 日亦入監所迄今，有卷附臺灣高等
    法院被告前案紀錄表，及甲○○在監在押全國紀錄表（A4卷
    第21頁）可按，並無證據證明渠等2 人有串證之情，是本案
    自用小客車為甲○○所竊取乙節，應可認定。
  (三)證人甲○○於本院審理結證時雖稱：車內後視鏡是只有我可
    以看到，我不可能要被告調整等語（A4卷第38頁），惟甲○
    ○於本院審理之結證關於被告是否調整車內後視鏡乙節，先
    稱：我忘了是否有請被告幫我調整車內後視鏡（A4卷第35頁
    反面）；後改口稱：沒有（A4卷第35頁反面）；又稱：其實
    我忘了等語（A4卷第38頁反面），且依一般情理，若甲○○
    意在頂替被告，自應肯認被告調整車內後視鏡乙事，是甲○
    ○說詞反覆，尚難以此遽認本案自用小客車係被告所竊取。
  (四)末按，被告否認犯罪事實所持辯解縱使不能成立，除非有確
    實證據足以證明對於被告犯罪已無合理之懷疑外，不能遽為
    有罪之認定；刑事訴訟法規定被告有緘默權，被告基於不自
    證己罪原則，既無供述之義務，亦不負自證清白之責任，不
    能因被告未能提出證據資料證明其無罪，或對於被訴之犯罪
    事實不置可否，即認定其有罪（最高法院92年台上字第2570
    號判決參照）。被告雖於偵訊時稱：江永輝駕駛該車，我坐
    在旁邊，甲○○叫我幫他調整車內後視鏡，當時江永輝在開
    車等語（A2卷第7 頁），嗣於本院準備程序時改稱：甲○○
    開車來載我，他把車子停著，在車上打針，要我幫他調整後
    視鏡等語（A3卷第29頁），惟如無積極證據足以證明其犯罪
    行為，自不能以推測或擬制之方法以為裁判之基礎，此即為
    無罪推定原則之旨趣。本件公訴人認被告涉犯竊盜罪嫌，所
    憑證據為本案自用小客車上採得之被告指紋，然所憑證據未
    達通常一般人均不致有所懷疑，而得以確信其為真實之程度
    ，業如上述。此外，本件復查無其他積極證據足認被告有何
    公訴人所指之犯行，揆諸前揭法條及判例意旨，自不能證明
    被告犯罪，應為無罪之諭知，以昭審慎。
據上論斷，應依刑事訴訟法第301條第1項前段，判決如主文。
本案經檢察官乙○○到庭執行職務。
中    華    民    國    98    年    12    月    8    日
                  刑事第一庭    法  官  王淑惠
以上正本證明與原本無異。
如不服本判決應於收受判決後10日內向本院提出上訴書狀，並應
敘述具體理由。其未敘述上訴理由者，應於上訴期間屆滿後20日
內向本院補提理由書(均須按他造當事人之人數附繕本)「切勿逕
送上級法院」。
中    華    民    國    98    年    12    月     8     日
                                書記官  黃旭淑


司法院資訊處製作；財團法人民間司法改革基金會備份。
